臺灣高等法院高雄分院刑事判決　　　　 94年度上訴字第415號
上　訴　人
即　被　告　甲○○
選任辯護人　李佳冠律師
　　　　　　許清連律師
上列上訴人因違反毒品危害防制條例案件，不服臺灣高雄地方法
院93年度重訴字第53號中華民國94年2月18日第一審判決（起訴
案號：臺灣高雄地方法院檢察署93年度偵字第2775號），提起上
訴，本院判決如下：
    主  文
上訴駁回。
    事  實
一、甲○○於民國82年間因懲治盜匪條例等案件，經臺灣高等法
    院台中分院判處應執行有期徒刑15年確定，本應執行至97年
    2 月8 日，嗣於89年10月26日縮短刑期假釋出監，猶不知悔
    改，明知海洛因及甲基安非他命（起訴書誤繕為安非他命）
    係屬毒品危害防制條例第2 條第2 項所列第一、二級毒品，
    不得非法販賣或轉讓，竟於前開假釋期間，基於無償轉讓甲
    基安非他命予其乾弟楊汪錫施用之概括犯意，自92年8 、9
    月間起至93年2 月2 日止，在其高雄市○○區○○路195 巷
    13號20樓之11租住處內，多次無償提供安非他命予楊汪錫施
    用（不能證明轉讓淨重超過10公克以上）。復又意圖營利，
    基於販賣第二級毒品甲基安非他命之犯意，先於93年1 月中
    旬某日，在不詳地點，以新台幣（下同）1 萬元，向真實姓
    名年籍均不詳綽號「阿牽」之成年男子販入半兩甲基安非他
    命，伺機販賣。後又於同年1 月下旬某日，以新台幣（下同
    ）20餘萬元，再向真實姓名年籍均不詳綽號「阿牽」之成年
    男子，販入第一級毒品海洛因一批，並將之藏放在高雄市○
    ○區○○路195 巷13號20樓之11其租住處內，伺機販賣。嗣
    又承前開販賣第一級毒品海洛因與第二級毒品甲基安非他命
    營利之概括犯意，於同年2 月2 日下午3 時50分許，駕駛車
    牌號碼5559-GP 號自用小客車前往高雄縣鳳山市○○路96號
    麗馨汽車旅館後面之工地，以56萬元，向綽號「阿牽」之成
    年男子，同時販入海洛因11包（驗後淨重161.39公克，空包
    裝重15.71 公克）及甲基安非他命2 包（1 包驗後淨重
    221.7 公克，空包裝重7.58公克；另1 包驗後淨重0.11公克
    ，空包裝重0.4 公克）後，駕駛上開自用小客車欲進入麗馨
    汽車旅館205 室與友人陳坤勇商談借錢事宜時，為警當場查
    獲，並在該自用小客車內起獲以白色紙袋包裝之前開甫販入
    之海洛因11包、甲基安非他命2 包及甲○○所有殘留有海洛
    因之殘渣袋5 個、殘留有海洛因及甲基安非他命吸管製鏟子
    1 支、預備分裝甲基安非他命或海洛因所用之夾鏈袋1 包、
    供甲○○自己施用之含有第二級毒品Methamphetamine 及第
    三級毒品Ketamine成分之粉末1 包（驗前毛重0.4 公克，驗
    後毛重0.3 公克）、壓模工具1 組、電子磅秤1 台等物；復
    經甲○○同意，於同日下午16時30分許，前往甲○○上址租
    處搜索並起出甲○○所有之海洛因18包（驗後淨重15.18 公
    克，空包裝重8.18公克）、甲基安非他命2 包（其中1 包內
    有5 小包驗後總淨重5.53公克、空包裝重1.7 公克，另1 包
    驗後淨重1.05公克、空包裝重0.48公克）、不含有毒品成分
    之白色粉末2 包及玻璃瓶1 罐（淨重共計117.57公克，空包
    裝重26.72 公克）、供甲○○施用之含有第三級毒品Ketami
    ne及第二級毒品ＦＭ２成分之藥丸5 顆、殘留有海洛因成分
    之吸管製鏟子12支、殘留海洛因毒品之殘渣袋23個、殘留有
    海洛因毒品之針筒1 支、橡皮筋8 條、未使用過之玻璃球11
    個、未使用過之針筒6 支、大夾鏈袋、中夾鏈袋及小夾鏈袋
    各1 包、裝玻璃球盒子1 個、計算機1 台等物，並逮獲手持
    吸食器正在施用甲基安非他命毒品之楊汪錫及扣得甲○○所
    有而無償轉讓與楊汪錫施用之甲基安非他命1 包（驗前毛重
    1.9公克、驗後毛重1.8公克），始知悉上情。
二、案經行政院海岸巡防署高雄市機動查緝隊及高雄縣警察局鳳
    山分局報請臺灣高雄地方法院檢察署檢察官偵查起訴。
    理  由
一、訊據上訴人即被告甲○○固坦承於上揭時、地連續向綽號「
    阿牽」之成年男子購買第一級毒品海洛因與第二級毒品甲基
    安非他命之事實，惟矢口否認有販賣第一、二級毒品及轉讓
    第二級毒品之犯行，辯稱：被告沒有轉讓甲基安非他命予楊
    汪錫吸食，是楊汪錫去被告租處，見甲基安非他命放在桌上
    ，自行拿取施用，而向「阿牽」所購買之甲基安非他命及海
    洛因是自己要施用的，因農曆年過後，「阿牽」要出國，被
    告怕買不到，才一次買多一些云云。選任辯護人則為被告辯
    稱：證人楊汪錫於警訊中之供述，係屬審判外之陳述，其於
    偵查中所陳，係以共同被告身分所為之供述，未經具結，且
    未與被告詰問之機會，均無證據能力，至被告所購買的海洛
    因及甲基安非他命毒品是供自己施用，不是要販賣的，且被
    告之警訊筆錄並未全程錄音，亦無證據能力云云。
二、有關證據能力之判斷：
  (一)選任辯護人抗辯證人楊汪錫於警詢、檢察官偵查中所為不利
    被告之陳述，為審判外之陳述，且因未經具結，無詰問之機
    會，應無證據能力部分：
    1.證人楊汪錫之警詢筆錄及在檢察官偵查中所為之陳述，雖
      係審判外之陳述，但其於警詢所為之陳述，與其於本院所
      述各節不符，應斟酌其先前陳述是否有「較可信之特別情
      況，且為證明犯罪事實所必要」之情形，而得作為證據。
      按所謂「具有可信之特別情況」係屬證據能力之要件（並
      非證據證明力之問題），法院應比較其前後陳述時之外在
      環境及當時情況，以判斷何者較為可信。本院斟酌證人楊
      汪錫在警詢之供述，因被告不在場，尚無來自被告之人情
      壓力等干擾因素，且其先前所述係出於自由意志，其並無
      非任意性之抗辯，且如非經過被告之同意，被告豈能前後
      多次進入被告之住處，並在被告之住處內施用等情（見原
      審法院卷第177 、178 頁），足見其當時陳述應未受到不
      當外力之影響甚明。反觀證人楊汪錫於於原審法院及本院
      審理時與被告同庭供述，且被告為其乾哥，彼此關係密切
      ，其在法院陳述時之心理狀況顯較警詢時有人情壓力，且
      警詢時離案發時較近記憶較鮮明，是其先前陳述具有較可
      信之特別情況，且為證明犯罪事實存否所必要，依刑事訴
      訟法第159 條之2 規定，自得為證據。
    2.辯護人又稱楊汪錫於上開陳述時，並無詰問之機會云云。
      然司法院釋字第582 號為確保被告對證人之詰問權，證人
      於審判中，應依人證之法定程序，到場具結陳述，並接受
      被告之詰問，其陳述始得作為認定被告犯罪事實之判斷依
      據。至於被告以外之人於審判外之陳述，依法律特別規定
      得作為證據者，除客觀上不能受詰問者外，於審判中仍應
      依法踐行詰問程序。意旨在強調被告於審判中，對證人詰
      問權之行使。並非被告以外之人在審判外之陳述，仍須經
      被告行使詰問權，始得取得證據能力。傳聞法則之例外僅
      係證據能力問題，無涉證據證明力，參酌立法理由係著重
      陳述之任意信用性，而非陳述當時須經被告或辯護人詰問
      。釋字第582 號亦僅強調審判中如被告對他人不利供述有
      意見時，應保障其對質詰問權，但並非先前陳述亦須經詰
      問始有證據之適格。否則被告以外之人在警局之陳述，幾
      無可能經由被告詰問，則同法第159 條之2 豈不成具文？
     是辯護人以先前偵查中陳述未經被告詰問，即不得作為證
     據，亦有誤會。
  (二)辯護人為被告辯稱被告於警詢中所為之供述，並未全程錄音
    ，無證據能力部分：
    1.按刑事訴訟法第100 條之1 第1 項固明定：「按除急迫情
      況且經記明筆錄者外，訊問被告，應全程連續錄音；必要
      時並應全程連續錄影，刑事訴訟法第100 條之2 準用同法
      第100 條之1 第1 項訂有明文。所謂未全程連續錄音，其
      情形包含筆錄記載之詢問時間較長，而實際錄音之時間較
      短；錄音內容含混雜亂而難聽辯；筆錄部分內容因操作失
      當而遭消音或覆蓋，及錄音內容中間或部分有暫停錄音等
      各情形在內。考上開規定之立法目的，在於建立詢問筆錄
      之公信力，並擔保詢問程序之合法正當；亦即在於擔保犯
      罪嫌疑人對於詢問之陳述，係出於自由意思及筆錄所載內
      容與其陳述相符。故司法警察詢問犯罪嫌疑人如違背上開
      規定，其所取得之供述筆錄，究竟有無證據能力，即應審
      酌司法警察違背該法定程序之主觀意圖、客觀情節、侵害
      犯罪嫌疑人權益之輕重、對犯罪嫌疑人在訴訟上防禦不利
      益之程度以及該犯罪所生之危害，與禁止使用該證據對於
      違法蒐證之效果及司法警察（官）如依法定程序有無發現
      該證據必然性等情形，本於人權保障與社會安全之均衡維
      護精神，依比例原則，具體認定之。如犯罪嫌疑人之陳述
      係屬自白，同法第156 條第1 項已特別規定「被告之自白
      ，非出於強暴、脅迫、利誘、詐欺、違法羈押或其他不正
      之方法，且與事實相符者，得為證據」，則被告在警詢之
      自白如係出於自由意思而非不正之方法，且其自白之陳述
      與事實相符，縱令司法警察對其詢問時未經全程連續錄音
      或錄影，致詢問程序不無瑕疵，仍難謂其於警詢自白之筆
      錄無證據能力，有最高法院88年度台上字第5762號、89年
      度台上字第3878號判決可資參照。
    2.經查，原審法院於93年9 月22日勘驗被告甲○○於93年2
      月2 日警詢錄音帶，勘驗結果，該警詢筆錄係以一問一答
      連續錄音之方式製作，雖有部分錄音因錄音帶品質差而無
      法辨識，或因沒電而未錄到等情形（見原審法院卷第116
      至119 頁），且製作警詢筆錄員警即證人蔡坤景於原審法
      院審理中已證稱：被告警詢筆錄沒錄音的部分，可能是錄
      音機沒電而未錄到，因製作筆錄是使用舊型使用電池之錄
      音機，每次錄音不見得使用新的電池，錄完也不會倒帶重
      聽，故有時錄音機沒電了，也不會發現等語（見原審法院
      卷第164 至167 頁），參以被告亦自承於錄音過程中沒有
      看見警員中斷錄音再重新按錄音鍵之情形等語（見原審法
      院卷第169 頁），及被告於警詢、偵查、原審及本院審理
      中均未主張其自白非出於任意性，足見上開警詢筆錄內容
      係出於被告之自白所為之陳述，縱有未全程連續錄音之情
      形，仍非無證據能力，故被告抗辯此部分無證據能力，尚
      非可取。
三、實體方面：
  (一)轉讓第二級毒品罪部分：
    1.被告自92年8 、9 月起至93年2 月2 日被查獲時止，在上
      址租處，連續多次無償轉讓第二級毒品甲基安非他命予楊
      汪錫施用之事實，業經證人楊汪錫於警詢及偵查中供述甚
      詳（見警卷第17頁、偵查卷第6 頁），核與證人即查獲員
      警侯安泰於原審法院審理中證稱：被告帶其等至南台路租
      處搜索時，楊汪錫在該屋客廳內，正在吸食甲基安非他命
      毒品等語（見原審法院卷第155 、156 頁），大致相符，
      並有被告無償轉讓予楊汪錫施用之第二級毒品甲基安非他
      命1 包及吸食器2 組扣案可憑，且扣案第二級毒品甲基安
      非他命送請高雄醫學大學檢驗結果，確含有甲基安非他命
      成分（驗前毛重2 公克，驗後毛重1.9 公克），有該院93
      年3 月30日編號0000-000號檢驗報告1 紙在卷可憑（見原
      審法院卷第247、247－1頁）。
    2.被告雖以前詞置辯，且證人楊汪錫於原審法院及本院審理
      中亦改稱被告未曾無償轉讓甲基安非他供其施用，係其至
      被告租處時，見甲基安非他命放置在桌上，而自行拿取、
      竊取施用云云。然查，證人楊汪錫於警詢、偵查中所為之
      供述，係出於自由意思所為之陳述，並未受到任何脅迫，
      且未受被告人情之壓力，其所為之陳述，自較為可信，是
      其於原審及本院審理中翻異前詞改稱：被告未轉讓甲基安
      非他命與其施用云云，已有不實。況且甲基安非他命係價
      格昂貴之違禁物，不得非法持有或施用，被告既係非法持
      有之，理應放置於隱密之處，倘被告未同意並轉讓毒品予
      證人楊汪錫施用，楊汪錫豈可能屢於被告外出時，即得進
      入被告租住處施用，且均未為被告發現之理？更何況證人
      楊汪錫於本院審理中更證稱：「我要過去的時候，我會先
      打電話給被告，被告門就不會鎖起來」，則證人楊汪錫既
      經過被告之同意而得進入被告住處，2 者顯有相當之信賴
      關係，證人楊汪錫如未經過被告之同意並轉讓，豈會擅自
      施用被告之物？是證人楊汪錫於原審及本院審理中所證係
      屬迴護被告之詞，不足採信。被告無償轉讓第二級毒品甲
      基安非他命予證人楊汪錫之犯行，應堪認定。
  (二)販賣第一、二級毒品罪部分：
    1.被告於偵查中固供稱：在高雄縣鳳山市麗馨汽車旅館前及
      高雄市○○街租處為警查獲之第一、二級毒品海洛因與甲
      基安非他命，均係綽號「阿牽」之成年男子所寄放的，並
      非伊所有云云（見偵查卷第6 頁反面），惟於原審審理時
      已供認：海洛因及甲基安非他命毒品均是伊向年約40 餘
      歲綽號「阿牽」之男子所購買，南台街租處之海洛因是在
      93年1 月農曆過年前，即被查獲前1 星期左右，以20幾萬
      元買的，確定數量不清楚，大約有100 多公克，南台路租
      處之甲基安非他命毒品，是在購買上開海洛因毒品之前1
      星期左右，以1 萬元買半台兩，而在麗馨汽車旅館前查獲
      之海洛因及甲基安非他命毒品是在查獲當日以56萬元向「
      阿牽」所購買的，伊是用其中的48萬元買4 、5 兩海洛因
      ，另8 萬元買6 兩的甲基安非他命等語明確（見原審法院
      卷第211 、212 、213 頁）。且被告在麗馨汽車旅館為警
      查獲時，確係從其所駕駛之上開自用小客車內起獲如附表
      編號1 至12所示之之海洛因11包、甲基安非他命2 包及殘
      渣袋5 個、吸管製鏟子1 支、夾鏈袋1 包、疑似愷他命之
      粉末1 包、壓模工具1 組、電子磅秤1 台等物；嗣被告又
      帶警方前往其上址租處搜索並起出如附表編號13至27所示
      海洛因18包、甲基安非他命6 包、疑似海洛因之白色粉末
      2 包及玻璃瓶1 罐、、疑似ＦＭ２之藥丸5 顆、吸管製鏟
      子12支、殘渣袋23個、使用過之針筒1 支、橡皮筋8 條、
      未使用過之玻璃球11個、未使用過之針筒6 支、大夾鏈袋
      、中夾鏈袋、小夾鏈袋各1 包、裝玻璃球盒子1 個、計算
      機1 台等情，亦據其迭於警詢及偵、審中供承不諱，並有
      扣押物品清單1 紙附卷可稽（見偵查卷第51至54頁），而
      上開扣案附表編號2 號、13號之白色粉末，經送請法務部
      調查局鑑定結果，其中編號2 之白色粉末11包，均確含有
      第一級毒品海洛因成分（驗後淨重161.39公克，包裝重
      15.71 公克），編號13之白色粉末，其中18包，確均含有
      第一級毒品海洛因成分（驗後淨重15.18 公克，空包裝重
      8.18公克）；另2 包及玻璃瓶裝之白色粉末則無毒品反應
      （淨重117.57公克，空包裝重26.72 公克），有法務部調
      查局93年4 月14日調科壹字第220000000 號、第
      000000000 號鑑定通知書2紙在卷可憑（見偵查第79、80
      頁），而扣案附表編號1、14之白色晶體，經公訴人送請
      高雄醫學大學附設中和紀念醫院鑑驗後，再經查獲單位送
      請內政部警政署刑事警察局鑑驗結果，確均含有第二級毒
      品甲基安非他命成分（其中編號1 有2 包，1 包驗後淨重
      221.7 公克，空包裝重7.58公克；另1包驗後淨重0.11公
      克，空包裝重0.4 公克；編號14有2 包，其中1 包內有5
      小包驗後總淨重5.53公克、空包裝重1.7 公克，另1 包驗
      後淨重1.05公克、空包裝重0.48公克），有高雄醫學大學
      附設中和紀念醫院93年3 月30日編號0000-000至301 號檢
      驗報告各4 紙及內政部警政署刑事警察局93年8 月19日刑
      艦字第0930-36040號鑑驗通知書1 紙附卷可憑（見原審法
      院卷第55至58頁、第126 頁）。雖上開扣案送驗海洛因、
      甲基安非他命毒品之重量與搜索扣押筆錄記載之重量相吻
      合，而該扣得之包數與搜索扣押筆錄所載之包數不符，惟
      此係因員警於製作搜索扣押筆錄時，未將置於大夾鏈袋或
      中夾鏈袋內之以小夾鏈袋包裝之毒品取出計算，而概以一
      包計算所致，已據製作搜索扣押筆錄員警許英輝及負責將
      扣案毒品送驗之員警楊順進於原審法院審理中結證明確（
      見原審法院卷第199 、200 頁），是被告自白上開扣案之
      海洛因及甲基安非他命毒品均為其所有一節，核與事實相
      符，依刑事訴訟法第156條第1項之規定，自得採為論科之
      依據。
    2.被告雖辯稱扣案之海洛因及甲基安非他命均係供自己施用
      云云，且觀其前科素行，確有施用毒品經送觀察勒戒並強
      制戒治之紀錄，再者本件在被告上開租住處亦查獲供施用
      海洛因之注射針筒、供吸甲基食安非他命所用之玻璃球，
      此有扣押物品清單2 紙在卷可按（見偵查卷第52、53頁）
      ，固堪認被告素有施用毒品海洛因及甲基安非他命之惡習
      無訛。惟據被告於原審法院準備程序中供稱：伊每天各吸
      食1 、20次之海洛因及甲基安非他命，1 天各施用3 錢多
      （1錢為3.75公克，3錢為11.25公克，原審判決就此部分
      誤為1錢37.5公克，應予更正）之海洛因及甲基安非他命
      等語（見原審法院卷第22頁），嗣於原審法院審理中供稱
      ：伊自92年4、5月間，才開始每天施用海洛因及甲基安非
      他命毒品，但吸食之數量不多，開始買那麼多毒品後，2
      天就可以吸食1錢海洛因，用吸管將海洛因摻入香菸內吸
      食，每天施用1、20次，且7、8天可以吸食1錢之甲基安非
      他命，用過濾器施用，每天施用4、5以上次等語（見原審
      法院卷第212、213、216頁），其就每天施用海洛因與甲
      基安非他命數量之供述，前後差異甚大，是否可信，已非
      無疑（姑不論其於警詢中所稱沒有吃安非他命或施打海洛
      因之習慣，則其持有之物品均顯係供販賣之用，見原審卷
      第117頁）。況海洛因一般劑量為5至10毫克，最小致死劑
      量為200 毫克（每公克為1000毫克），一般人每日最高海
      洛因毒品用量約60毫克（即0.06公克）；甲基安非他命之
      每日正常使用劑量為2.5 至25毫克之間，其最低致死劑量
      為1 公克，久用成癮而對該等藥物產生耐藥性者，其程度
      因個人體質、使用頻率與接觸時間之長短而異，業據法務
      部調查局函述綦詳（見原審法院卷第248 至250 頁）。依
      被告上開所述其每日施用第一級毒品海洛因之數量即有
      1.875 公克（3.75÷2=1.875）、 每日施用第二級甲基安
      非他命之數量0.468 公克（3.75÷8=0.468）， 實已超過
      一般人正常使用劑量。又本件查獲之海洛因合計淨重
      176.54公克，如以每日最高劑量0.6 公克計算，本件查獲
      之海洛因至少約可施用294 日（計算式：176.57÷
      0.6=294.28），即將近10個月，而查獲之甲基安非他命合
      計重228.42公克，如以每日最高藥用劑量0.25公克計算，
      本件查獲之甲基安非他命至少約可施用294 日（計算式：
      228.42÷0.25=913.68 ），即將近2 年6 個月，實遠超過
      一般吸毒者單純為施用所持有之數量，亦與一般施用毒品
      之人通常係小量購買之情形有異，是被告前開所辯，核與
      常理有違，顯不足採。
    3.被告雖自承平時係批發檳榔謀生，每月收入不固定，但大
      月時每月收入約20幾萬元（見原審法院卷第214頁），然
      被告並未提出任何收入證明，是其所言是否屬實，非無疑
      義；又本件被告為警查獲前1星期，甫以10餘萬元販入海
      洛因及甲基安非他命毒品，此次再以56萬元販入海洛因及
      甲基安非他命毒品，已如前述，其所花費之金額不在少數
      ，如係供自己施用，自當以量力購買少量海洛因及甲基安
      非他命以求解癮，始符常情，惟其竟願於短短1星期內花
      費鉅款，購買遠超過施用毒品者短期所需之施用量，實與
      常情有違，顯見被告購買本件扣案之海洛因及甲基安非他
      命，並非單純供己施用而已。
    4.又海洛因及甲基安非他命均係價格昂貴之違禁物，其販賣
      為政府懸為禁令嚴加取締，刑責甚重，苟被告無販賣牟利
      之意圖，衡情實無甘冒被取締判處重刑之危險，於短短2
      星期內，花費巨額連續販入之理，復參以被告於警詢中已
      供稱：「（問：查扣的這些東西是誰的？）我的。（問；
      這些東西做什麼用途？）做生意用的。」、在原審法院審
      理中供稱「（問：你和人交易買賣毒品第幾次了？）賣幾
      次了。」、「（問：賣毒品賣幾次？）我今天剛好要賣還
      沒賣。」等語，業經原審法院勘驗警詢錄音帶無訛，有勘
      驗筆錄在卷可憑（見原審法院卷第116 、118 、119 頁）
      ，顯見被告確實有營利之意圖而1 次大量販入海洛因及甲
      基安非他命，進而伺機販賣灼然至明。
    5.綜上所述，被告所辯上開各語，無非事後卸飾之詞，要無
      足採。本件事證明確，被告販賣第一級毒品海洛因及第二
      級毒品甲基安非他命之犯行，洵堪認定，應予依法論科。
三、論罪科刑：
    按販賣毒品罪不以販入之後復行販出為構成要件，但使以營
    利為目的購入或賣出，有一於此，其犯罪即完成，均不得視
    為未遂，此有最高法院25年非字第123 號判例可資參照。核
    被告甲○○無償轉讓第二級毒品甲基安非他命予楊汪錫之所
    為，係犯毒品危害防制條例第8 條第2 項之轉讓第二級毒品
    罪；被告基於營利之意圖向「阿牽」之男子販入海洛因及甲
    基安非他命之所為，係犯毒品危害防制條例第4 條第1 項販
    賣第一級毒品罪及同條第2 項之販賣第二級毒品罪。檢察官
    雖認被告於93年2 月初，意圖販賣而持有海洛因一批並將之
    藏在上址租處之所為，係犯同條例第5 條第1 項之意圖販賣
    而持有第一級毒品罪，惟公訴人業於原審法院審理時當庭變
    更起訴法條為同條例第4 條第1 項之販賣第一級毒品罪（見
    原審法院卷第147 頁），本院自毋庸變更起訴法條。又被告
    先後多次轉讓第二級毒品與先後2 次意圖販賣而販入第一、
    二級毒品之犯行，均各時間緊接，犯罪構成要件相同，顯均
    各係基於概括之犯意反覆為之，均應依刑法第56條規定各以
    1 罪論，並加重其刑（除其中販賣第一級毒品罪因法定本刑
    為死刑、無期徒刑部分，及販賣第二級毒品罪因法定本刑為
    無期徒刑部分，依法不得加重外，其餘有期徒刑部分，均應
    依法加重其刑）。其販賣第一級毒品與販賣第二級毒品2 罪
    ，係以1 販賣行為同時觸犯2 罪名，屬異種想像競合犯，應
    從1 重之連續販賣第一級毒品罪處斷（最高法院91年度台上
    字第3361 號 判決參照）。再被告於93年1 月中旬販賣第二
    級毒品甲基安非他命與同年2 月2 日之販賣第二級毒品甲基
    安非他命及第一級毒品海洛因之犯行，雖未經檢察官提起公
    訴，惟此部分犯行與起訴之被告於93年1 月下旬販賣第一級
    毒品海洛因之犯行，有連續犯或想像競合犯之裁判上一罪關
    係，為起訴效力所及，本院自應併予審理。再被告所犯轉讓
    第二級毒品罪與販賣第一級毒品罪間，犯意各別，行為互殊
    ，應予分論併罰。
四、本院判決：
    原審因依毒品危害防制條例第4條第1項、第2項，第8條第2
    項、第18條第1項前段，刑法第11條、第56條、第55條、第
    51條第4款、第37條第1項、第38條第1項第2款之規定，並審
    酌被告無償轉讓毒品予楊汪錫施用，殘害楊汪錫之健康，及
    為求個人私益，連續販入大量毒品欲賣予他人，影響國民健
    康，危害社會秩序至鉅，惡性非輕，犯後猶否認犯行，毫無
    悔意，惟念其尚未將毒品販出，所生危害尚非鉅大等一切情
    狀，分別量處被告轉讓第二級毒品部分有期徒刑10月；販賣
    第一級毒品，處無期徒刑，並就所犯販賣第一級毒品罪部分
    ，依刑法第37條第1項之規定，宣告褫奪公權終身，並定其
    應執行刑為無期徒刑，併予宣告被告褫奪公權終身。並敘明
    扣案如附表編號1、2、13、14所示海洛因及甲基安非他命毒
    品共37包（因海洛因或甲基安非他命毒品附著於包裝上剝離
    不易，應將包裝之整體視為海洛因毒品），均應依毒品危害
    防制條例第18條第1項前段規定，不問屬於犯人與否，均沒
    收銷燬之；而於送驗耗損之海洛因及甲基安非他命部分，既
    已滅失不存在，自無併予宣告沒收銷燬之必要。編號12之白
    紙袋1只，經送高雄醫學大學附設中和紀念醫院鑑驗結果，
    呈海洛因陽性反應，有該院於93年8月10日出具之檢驗報告
    1紙在卷可參（見原審法院卷第73頁），足見有海洛因毒品
    附著其上，且因海洛因毒品附著於紙袋上剝離不易，應將紙
    袋之整體視為海洛因毒品，依毒品危害防制條例第18條第1
    項前段規定，不問屬於犯人與否，均沒收銷燬之。另扣案之
    編號6、23、24、25所示之夾鏈袋共5包及編號7之壓模器1台
    、編號8之電子磅秤1台、編號26之計算機1個，均係被告所
    有，預備供販賣毒品所用之物，爰依刑法第38條第1項第2款
    之規定宣告沒收。又扣案附表編號3、4、16至22所示之殘渣
    袋、針筒、玻璃球、吸管製作鏟子等物，經送請高雄醫學大
    學附設中和紀念醫院鑑驗結果，或有海洛因、甲基安非他命
    之陽性反應，詳見附表，惟被告亦有施用第一級毒品海洛因
    及第二級毒品甲基安非他命之犯行，有如前述，故上開物品
    應係被告施用第一、二級毒品所用或預備所用之物，與本件
    販賣第一、二級毒品之犯行，無直接關連，爰不併予宣告沒
    收。另附表編號5之疑似愷他命粉末、編號15之疑似ＦＭ藥
    丸，經送請送請高雄醫學大學附設中和紀念醫院鑑驗結果，
    該粉末確含有第二級毒品Methamphetamine及第三級毒品K
    etamine成分之粉末1包（驗前毛重0.4公克，驗後毛重0.3公
    克）、該藥丸則含有第三級毒品Ketamine及第二級毒品ＦＭ
    ２成分，有該院出具之檢驗報告可憑（見原審法院卷第54頁
    ，詳附表），及附表編號9至11之行動電話3支、編號27之橡
    皮筋8條，均查無積極證據足認與本件被告販賣第一、二級
    毒品犯行，有直接關連性，均不併予宣告沒收；另敘明被告
    雖於偵查中供稱綽號「一齒」之宋錦華有販賣海洛因及安非
    他命毒品云云（見偵查卷第37頁），惟被告所販賣毒品之來
    源並非購自宋錦華，而係綽號「阿牽」之成年男子，亦無證
    據證明被告有犯毒品危害防制條例第4條第1項、第2項之罪
    ，供出毒品來源，因而破獲之情形，不符合毒品危害防制條
    例第17條減輕其刑之規定。認事用法，核無不合，量刑亦屬
    妥適，被告上訴意旨，仍執前詞，否認犯罪，指摘原判決不
    當，為無理由，應予駁回。
五、不另為無罪諭知部分：
  (一)公訴人意旨另以：被告甲○○於93年2月2日下午3時50分許
    ，駕駛上開自用小客車運輸第一級毒品至高雄縣鳳山市○○
    路96號麗馨汽車旅館前惟警當場查獲，因認被告另涉犯毒品
    危害防制條例第4條第1項運輸第一級毒品、運輸第二級毒品
    罪嫌，且所犯運輸第一級毒品罪與起訴之意圖販賣而持有第
    一級毒品罪（業經變更起訴法條為販賣第一級毒品罪）間有
    牽連犯之裁判罪關係，應從一重論處云云。
  (二)按犯罪事實應依證據認定之，無證據不得認定犯罪事實，刑
    事訴訟法第154條第2項定有明文。又按法院固應依職權調查
    證據，但並無蒐集證據之義務，法院調查之範圍以審判中案
    內所存在之一切證據為限，案內所不存在之證據，即不得責
    令法院為發現真實，應依職權從各方面詳加蒐集、調查，亦
    經最高法院87年度台非字第1號判決闡釋在案。再按所謂「
    運輸」毒品，係指轉運輸送毒品，亦即由一地轉運輸送另一
    地，係指單純運輸並無他項目的而言，最高法院92年台上字
    第1288號判決可資參照。
  (三)訊據被告堅決否認有運輸第一級毒品海洛因犯行，辯稱：在
    麗馨汽車旅館前被查獲之毒品，係被告在查獲之當日下午，
    在該旅館後面工地向綽號「阿牽」之男子所購買，因陳坤男
    與被告約在該旅館見面，被告才將毒品帶過去，沒有運輸毒
    品等語。經查，被告為警查獲當時確與陳坤勇約在該汽車旅
    館見面敘舊，而非販賣毒品1節，業經證人陳坤勇於警詢中
    供明在卷（見警卷第10頁），足見被告所辯尚非不可採信。
    而被告既係在該汽車旅館後方工地定向綽號「阿牽」之男子
    購買海洛因及甲基安非他命毒品後，方駕駛上開自用小客車
    攜帶該毒品前往汽車旅館與陳坤勇見面，被告所為顯與「運
    輸」毒品之構成要件不合，自難以該罪相繩。此外，亦無其
    他積極證據足以證明被告有公訴人所指運輸第一級毒品犯行
    ，此部分本應為無罪之諭知，惟公訴人認被告運輸第一級毒
    品部分與前開論罪之販賣第一級毒品犯行間，有牽連犯之裁
    判上一罪關係，原判決就此部分不另為無罪之諭知，亦無不
    合。
六、原判決關於被訴運輸第二級毒品部分，已經原審判決無罪確
    定在案。
據上論結，應依刑事訴訟法第368條，判決如主文。
本案經檢察官張金塗到庭執行職務。
中　　華　　民　　國　　94　　年　　6 　　月　　9 　　日
                  刑事第九庭    審判長法  官  張明松
                                      法  官  郭玫利
                                      法  官  任森銓
以上正本證明與原本無異。
如不服本判決應於收受本判決後10日內向本院提出上訴書狀，其
未敘述上訴理由者，並得於提起上訴後10日內向本院補提理由書
狀（均須按他造當事人之人數附繕本）「切勿逕送上級法院」。
中　　華　　民　　國　　94　　年　　6 　　月　　9 　　日
　　　　　　　　　　　　　　　　　　　書記官  蘇恒仁
繕本）。
附錄本件判決論罪科刑法條：
毒品危害防制條例第4條
製造、運輸、販賣第一級毒品者，處死刑或無期徒刑；處無期徒
刑者，得併科新臺幣10,000,000元以下罰金。
製造、運輸、販賣第二級毒品者，處無期徒刑或7 年以上有期徒
刑，得併科新臺幣7,000,000萬元以下罰金。
製造、運輸、販賣第三級毒品者，處5 年以上有期徒刑，得併科
新臺幣5,000,000整元以下罰金。
製造、運輸、販賣第四級毒品者，處3 年以上10年以下有期徒刑
，得併科新臺幣3,000,000元以下罰金。
製造、運輸、販賣專供製造或施用毒品之器具者，處1 年以上7
年以下有期徒刑，得併科新臺幣1,000,000元以下罰金。
前5項之未遂犯罰之。
附表：
┌─┬────────┬─────────────────┬───────┐
│編│ 扣案物品名稱   │ 數量（暨有無毒品反應）           │ 備註         │
│號│                │                                  │              │
├─┼────────┼─────────────────┼───────┤
│一│甲基安非他命（以│二包（其中一包驗前毛重229.9公克， │中和紀念醫院九│
│  │下物品均在鳳山市│驗後毛重229.8公克；俟海岸巡防總局 │十三年三月三十│
│  │麗馨汽車旅館前查│南部地區防局又送請鑑驗結果實際毛重│日出具之檢驗報│
│  │獲）            │229.28公克，淨重222.5公克，驗後淨 │告（本院卷第五│
│  │                │重221.70公克；另一包驗前毛重0.5 公│六、五七頁）、│
│  │                │克，驗後毛重0.4公克；俟海岸巡防總 │內政部警政署刑│
│  │                │局南部地區防局又送請鑑驗結果實際毛│事警察局鑑驗通│
│  │                │重0.51公克，淨重0.13公克，驗後淨重│知書九十三年八│
│  │                │0.11公克），均應毒品危害防制條例第│月十九日刑鑑字│
│  │                │十八條前段之規定沒收銷燬之。      │第000000 0000 │
│  │                │                                  │號鑑定通知書（│
│  │                │                                  │見本院卷第一二│
│  │                │                                  │六頁）        │
├─┼────────┼─────────────────┼───────┤
│二│海洛因          │十一包（驗後淨重合計161.39公克，空│法務部調查局九│
│  │                │包裝重計15.71公克），均應毒品危害 │十三年四月十四│
│  │                │防制條例第十八條前段之規定沒收銷燬│日調科壹字第22│
│  │                │之。                              │0000000號鑑定 │
│  │                │                                  │通知書（見偵查│
│  │                │                                  │卷第79頁）    │
├─┼────────┼─────────────────┼───────┤
│三│海洛因殘渣袋    │五個（呈海洛因陽性反應），非與本案│中和紀念醫院九│
│  │                │有直接關聯性，不沒收。            │十三年八月十日│
│  │                │                                  │出具之檢驗報告│
│  │                │                                  │（本院卷第七二│
│  │                │                                  │頁）          │
├─┼────────┼─────────────────┼───────┤
│四│吸管製鏟子      │一支（呈海洛因及甲基安非他命陽性反│中和紀念醫院九│
│  │                │應），非與本案有直接關聯性，不沒收│十三年八月十日│
│  │                │。                                │出具之檢驗報告│
│  │                │                                  │（本院卷第八二│
│  │                │                                  │頁）          │
├─┼────────┼─────────────────┼───────┤
│五│疑似Ｋ他命粉末  │一包（有第二級毒品Methamphetamine │中和紀念醫院九│
│  │                │及第三級毒品Ketamine成分，驗前毛重│十三年三月三十│
│  │                │○．四公克，驗後毛重○．三公克），│日出具之檢驗報│
│  │                │非與本案有直接關聯性，沒收。      │告（本院卷第五│
│  │                │                                  │四頁）        │
├─┼────────┼─────────────────┼───────┤
│六│夾鏈袋          │一包，預備供販賣海洛因及甲基安非他│              │
│  │                │命之用，依刑法第三十八條第一項第二│              │
│  │                │款規定沒收。                      │              │
├─┼────────┼─────────────────┼───────┤
│七│壓模器          │一組，預備供販賣海洛因及甲基安非他│              │
│  │                │命之用，依刑法第三十八條第一項第二│              │
│  │                │款規定沒收。                      │              │
├─┼────────┼─────────────────┼───────┤
│八│電子磅秤        │一台（呈海洛因陽性反應），預備供販│中和紀念醫院九│
│  │                │賣海洛因及甲基安非他命之用，依刑法│十三年八月十日│
│  │                │第三十八條第一項第二款規定沒收。  │出具之檢驗報告│
│  │                │                                  │（本院卷第七三│
│  │                │                                  │頁）          │
├─┼────────┼─────────────────┼───────┤
│九│摩托羅拉手機    │一支（無序號、ＳＩＭ號碼00000000  │              │
│  │                │173922），非與本案有直接關聯性，不│              │
│  │                │沒收。                            │              │
├─┼────────┼─────────────────┼───────┤
│十│摩托羅拉手機    │一支（序號000000000000000；門號092│              │
│  │                │0000000），非與本案有直接關聯性， │              │
│  │                │不沒收。                          │              │
├─┼────────┼─────────────────┼───────┤
│十│ＮＥＣ手機      │一支（門號0000000000），非與本案有│              │
│一│                │直接關聯性，不沒收。              │              │
├─┼────────┼─────────────────┼───────┤
│十│白紙袋          │一只（呈海洛因陽性反應，因海洛因毒│中和紀念醫院九│
│二│                │品附著於紙袋上析離不易，應將紙袋視│十三年八月十日│
│  │                │為毒品），依毒品危害防制條例第十八│出具之檢驗報告│
│  │                │條前段沒收銷燬之。                │（本院卷第七四│
│  │                │                                  │頁）          │
├─┼────────┼─────────────────┼───────┤
│  │                │                                  │法務部調查局九│
│十│疑似海洛因      │其中十八包均含有海洛因成分（驗後淨│十三年四月十四│
│三│（以下物品均係在│重合計15.18公克，空包裝重8.18公克 │日調科壹字第22│
│  │被告高市三民區南│），均應毒品危害防制條例第十八條前│0000000號鑑定 │
│  │台路195巷13號20 │段規定沒收銷燬之。                │通知書（見偵查│
│  │樓之11租處查扣）│另二包及玻璃瓶一罐無毒品反應（淨重│卷第80頁）    │
│  │                │計117.57公克，空包裝重26.72公克） │              │
│  │                │，均不沒收。                      │              │
├─┼────────┼─────────────────┼───────┤
│  │甲基安非他命    │二包（其中一包內有五小包，驗前毛重│中和紀念醫院九│
│十│                │7.3公克，驗後毛重7.2公克；俟海岸巡│十三年三月三十│
│四│                │防總局南部地區防局又送請鑑驗結果為│日出具之檢驗報│
│  │                │實際毛重7.29公克，總淨重5.59公克，│告（本院卷第五│
│  │                │驗後總淨重5.53公克；另一包驗前毛重│五、五八頁），│
│  │                │1.5公克，驗後毛重1.4公克；俟海岸巡│內政部警政署刑│
│  │                │防總局南部地區防局又送請鑑驗結果實│事警察局鑑驗通│
│  │                │際毛重1.53公克，淨重1.05公克，驗後│知書九十三年八│
│  │                │淨重1.03公克），均應依毒品危害防制│月十九日刑鑑字│
│  │                │條例第十八條第一項規定沒收銷燬之。│第0000 00 0000│
│  │                │。                                │號鑑定通知書（│
│  │                │                                  │見本院卷第一二│
│  │                │                                  │六頁）        │
├─┼────────┼─────────────────┼───────┤
│  │疑似ＦＭ２藥丸  │一包（內有五顆，有第三級毒品Ketami│中和紀念醫院九│
│十│                │ne及FM2成分），非與本罪有直接關聯 │十三年三月三十│
│五│                │性，不沒收。                      │日出具之檢驗報│
│  │                │                                  │告（本院卷第五│
│  │                │                                  │頁）          │
├─┼────────┼─────────────────┼───────┤
│十六│安非他命吸食器  │二組，非與本案有直接關聯性，不沒收│借予楊汪錫吸食│
│  │                │。                                │毒品所用。    │
├─┼────────┼─────────────────┼───────┤
│十七│吸管製鏟子      │十二支（均呈海洛因陽性反應），非與│中和紀念醫院九│
│  │                │本案有直接關聯性，不沒收。        │十三年八月十日│
│  │                │                                  │出具之檢驗報告│
│  │                │                                  │（本院卷第七八│
│  │                │                                  │頁）          │
├─┼────────┼─────────────────┼───────┤
│十八│針筒（有殘渣）  │一支（呈海洛因陽性反應），非與本案│中和紀念醫院九│
│  │                │有直接關聯性，不沒收。            │十三年八月十日│
│  │                │                                  │出具之檢驗報告│
│  │                │                                  │（本院卷第七二│
│  │                │                                  │頁）          │
├─┼────────┼─────────────────┼───────┤
│十九│海洛因殘渣袋    │二十三個（均呈海洛因陽性反應），非│中和紀念醫院九│
│  │                │與本案有直接關聯性，不沒收。      │十三年八月十日│
│  │                │                                  │出具之檢驗報告│
│  │                │                                  │（本院卷第七六│
│  │                │                                  │頁）          │
├─┼────────┼─────────────────┼───────┤
│二十│玻璃球          │ 十一個（呈海洛因及甲基安非他命陰 │中和紀念醫院九│
│  │                │ 性反應），非與本案有直接關聯性， │十三年八月十日│
│  │                │ 不沒收。                         │出具之檢驗報告│
│  │                │                                  │（本院卷第八三│
│  │                │                                  │頁）          │
├─┼────────┼─────────────────┼───────┤
││裝玻璃球盒子    │一個，非與本案有直接關聯性，不沒收│              │
│  │                │。                                │              │
├─┼────────┼─────────────────┼───────┤
││針筒            │六支（海洛因及甲基安非他命均呈陰性│中和紀念醫院九│
│  │                │反應），非與本案有直接關聯，不沒收│十三年八月十日│
│  │                │。                                │出具之檢驗報告│
│  │                │                                  │（本院卷第七五│
│  │                │                                  │頁）          │
├─┼────────┼─────────────────┼───────┤
││夾鏈袋 （大包） │一包，預備供販賣海洛因及甲基安非他│              │
│  │                │命之用，依刑法第三十八條第一項第  │              │
│  │                │二款規定沒收。                    │              │
├─┼────────┼─────────────────┼───────┤
││中夾鏈袋        │一包，預備供販賣海洛因及甲基安非他│              │
│  │                │命之用，依刑法第三十八條第一項第一│              │
│  │                │款規定沒收。                      │              │
├─┼────────┼─────────────────┼───────┤
││小夾鏈袋        │一包，預備供販賣海洛因及甲基安非他│              │
│  │                │命之用，依刑法第三十八條第一項第二│              ││  │                │                                  │              │
│  │                │款規定沒收。                      │              ││  │                │                                  │              │
├─┼────────┼─────────────────┼───────┤│  │                │                                  │              │
││計算機          │一個，預備供販賣海洛因及甲基安非他│              │
│  │                │命之用，依刑法第三十八條第一項第二│              │
│  │                │款規定沒收。                      │              │
├─┼────────┼─────────────────┼───────┤
││橡皮筋          │八條，非與本案有直接關聯性，不沒收│              │
│  │                │。                                │              │
└─┴────────┴─────────────────┴───────┘
